【裁判字號】    91,訴,706
【裁判日期】    920526
【裁判案由】    偽造文書等
【裁判全文】
臺灣新竹地方法院刑事判決                          九十一年度訴字第七０六號
    公  訴  人  臺灣新竹地方法院檢察署檢察官
    被      告  甲○○
右列被告因偽造文書等案件，經檢察官提起公訴（九十一年度偵字第四五七六號），
本院判決如左：
    主  文
甲○○行使偽造私文書，足以生損害於他人，處有期徒刑肆月，如易科罰金，以佰
元折算壹日，偽造「趙玉蘭」之印章壹枚、印文伍枚、署押貳枚均沒收。又連續為他
人處理事務，意圖損害本人之利益，而為違背其任務之行為，致生損害於本人之其他
利益，處有期徒刑伍月，如易科罰金，以佰元折算壹日。應執行有期徒刑捌月，如
易科罰金，以佰元折算壹日。偽造「趙玉蘭」之印章壹枚、印文伍枚、署押貳枚均
沒收。
    事  實
一、甲○○曾因恐嚇案件，經判處有期徒刑一年，緩刑五年，復另因侵占案件，經判
    處有期徒刑七月，緩刑二年，緩刑均未被撤銷。其於民國九十年十一月十日，應
    徵捷迅實業有限公司（下稱捷迅公司）之外勤郵件投送人員，為能順利任職，遂
    未經友人趙玉蘭之同意，先於同年月十四或十五日至新竹市○○路某不知情之印
    章店以新臺幣（下同）五、六十元之代價偽刻趙玉蘭之印章一枚，並於同年月十
    六日，冒用趙玉蘭之名義，在捷迅公司切結書之「保證人」欄偽造「趙玉蘭」之
    署押及印文各一枚，另在二份應由保證人所填寫之保證書之「保證人蓋章」欄偽
    造「趙玉蘭」之署押各一枚及印文共四枚（其中二枚印文模糊），而偽造切結書
    及保證書，並將該切結書及保證書提出予捷迅公司而行使，藉此表示趙玉蘭業已
    同意擔任甲○○之保證人，並保證若因甲○○個人行為致使公司遭受不必要之損
    失，其客戶求償之所有金額及商譽受損賠償金，皆由趙玉蘭加以擔保，而足生損
    害於趙玉蘭及捷迅公司。甲○○與捷迅公司締結勞動契約後，即自九十年十一月
    十六日起，為捷迅公司處理郵件投遞業務，負責新豐、竹北、中華路六段等地的
    送信工作，然因郵件業務繁重，其竟另行基於意圖損害捷迅公司利益之概括犯意
    ，約自同年十二月起至九十二年一月止，陸續多次丟棄印刷品及雜誌等郵件於新
    竹市○○路○段、竹北等地而違背其任務（次數不詳），均致生損害於捷迅公司
    之利益（計至少有四十萬元），嗣因有人發現檢舉，捷迅公司經查詢始知係甲○
    ○所為，甲○○乃同意賠償一百萬元，雙方經新竹市東區調解委員會就此成立調
    解並送本院核定，惟甲○○仍未依約分期償還，捷迅公司乃發函通知趙玉蘭履行
    保證責任，經趙玉蘭寄發存證信函表示未擔任甲○○保證人，捷迅公司始知上情
    。
二、案經捷迅公司訴請臺灣新竹地方法院檢察署檢察官偵查起訴。
    理  由
一、訊據被告甲○○對於前揭未經被害人趙玉蘭之同意即偽刻趙玉蘭之印章，並在切
    結書及保證書上，偽造「趙玉蘭」之署押及印文，持向告訴人捷迅公司行使而應
    徵得工作，嗣因郵件過多無法送完遂將郵件丟棄等事實均坦承不諱，核與告訴人
    捷迅公司之代理人張文川指訴及證人趙玉蘭證述情形相符，並有切結書、保證書
    （二份）在卷可稽，又被告受雇於捷迅公司，有應徵書、勞動契約可憑，其擅自
    丟棄郵件一節，並有被告所書立之自白書、切結書，雙方經成立調解，亦有新竹
    市東區調解委員會調解書、借據切結、律師函、存證信函等在卷可資參照（以上
    均見九十一年度發查字第六六二號卷內），是被告自白與事實相符堪以採信，本
    件事證明確，被告犯行洵堪認定。
二、按被告未經被害人趙玉蘭同意，即偽造切結書、保證書等私文書並提出予告訴人
    捷迅公司而行使，均足以生損害於趙玉蘭及捷迅公司無誤。核被告所為分別係犯
    刑法第二百十六條、第二百十條之行使偽造私文書罪、同法第三百四十二條第一
    項之背信罪。被告利用不知情之印章店人員偽造被害人趙玉蘭之印章應成立間接
    正犯，被告偽造印章、偽造署押、印文之行為係偽造切結書、保證書之階段行為
    、偽造前揭切結書、保證書等私文書之行為係行使之低度行為，均不另論罪。被
    告所為多次背信犯行，時間緊接、手法相同、觸犯構成要件相同之罪，顯係基於
    概括犯意為之，應論以連續犯，並加重其刑。被告所犯上開行使偽造私文書罪與
    背信罪，犯意個別，行為互異，應分論併罰。審酌被告曾因恐嚇案件，經判處有
    期徒刑一年，緩刑五年，復另因侵占案件，經判處有期徒刑七月，緩刑二年，緩
    刑均未被撤銷，有臺灣高等法院被告全國前案紀錄表一份附卷為憑，其素行不佳
    ，為順利獲得工作遂冒用被害人趙玉蘭名義而偽造文書，及無法負擔工作量而背
    信之犯罪動機，造成被害人趙玉蘭無端受追討、告訴人捷迅公司商譽受損之所生
    損害，坦承所有犯行，態度尚佳，與告訴人雖已成立調解，惟至今仍未清償分文
    等一切情狀，分別量處如主文所示之刑，及諭知易科罰金之折算標準，並定其應
    執行之刑，以資懲儆。
三、被告偽造之「趙玉蘭」印章雖未扣案，然並無證據證明已經滅失，爰依刑法第二
    百十九條諭知沒收；另被告所偽造「趙玉蘭」印文五枚（包含切結書上一枚、二
    份保證書上共四枚）、署押二枚（包含切結書、保證書上各一枚），不問屬於被
    告所有與否，均應依同條諭知沒收。
四、據上論斷，應依刑事訴訟法第二百九十九條第一項前段，刑法第五十六條、第二
    百十六條、第二百十條、第三百四十二條第一項、第二百十九條、第五十一條第
    五款、第四十一條，罰金罰鍰提高標準條例第一條前段、第二項，判決如主文。
本案經檢察官鍾曉亞到庭執行職務。
中      華      民      國    九十二    年      五      月    二十六    日
                              臺灣新竹地方法院刑事第二庭
                                      法    官  黃美盈
如不服本判決，應於判決送達後十日內向本院提出上訴狀（應附繕本），上訴於臺灣
高等法院。
右正本證明與原本無異。
                                      書 記 官  吳尚文
中    華      民      國    九十二    年      五      月    二十七    日
附錄本案論罪科刑法條全文：
中華民國刑法第二百一十六條（行使偽造變造或登載不實之文書罪）
行使第二百十條至第二百十五條之文書者，依偽造、變造文書或登載不實事項或使登
載不實事項之規定處斷。
中華民國刑法第二百一十條（偽造變造私文書罪）
偽造、變造私文書，足以生損害於公眾或他人者，處五年以下有期徒刑。
中華民國刑法第三百四十二條（背信罪）
為他人處理事務，意圖為自己或第三人不法之利益，或損害本人之利益，而為違背其
任務之行為，致生損害於本人之財產或其他利益者，處五年以下有期徒刑、拘役或科
或併科一千元以下罰金。
前項之未遂犯罰之。


司法院資訊處製作；財團法人民間司法改革基金會備份。
